【裁判字號】    90,訴,569
【裁判日期】    901107
【裁判案由】    偽造文書等
【裁判全文】
臺灣臺南地方法院刑事判決                            九十年度訴字第五六九號
    公  訴  人  臺灣台南地方法院檢察署檢察官
    被      告  丙○○
右列被告因偽造文書等案件，經檢察官提起公訴（九十年度偵字第四二００號），本
院判決如左：
    主  文
丙○○意圖為自己不法之所有，而侵占離本人所持有之物，處罰金壹仟元，如易服勞
役，以參佰元折算壹日。又共同行使偽造私文書，足以生損害於他人，處有期徒刑伍
月，如易科罰金，以佰元折算壹日，和信電訊股份有限公司以羅宜佩為名義之行動
電話申請書（貳份）上偽造之「羅宜佩」署押共肆枚均沒收。又竊盜，處有期徒刑
月，如易科罰金，以佰元折算壹日，扣案之機車鑰匙壹支沒收。應執行有期徒刑陸
月，如易科罰金，以佰元折算壹日，和信電訊股份有限公司以羅宜佩為名義之行動
電話申請書（貳份）上偽造之「羅宜佩」署押共肆枚及機車鑰匙壹支均沒收。
    事  實
一、丙○○曾於民國八十八年間，因竊盜案件，經本院判處有期徒刑四月，緩刑三年
    確定，現仍在緩刑期間，猶不知悔改，又於八十九年四月間某日，在台南市○○
    路與勝利路交叉口（中信證券附近），拾得丁○○所有（於八十九年二月廿二日
    廿一時，在台南巿衛國街十三巷一號前失竊），因失竊離本人所持有之身分證一
    張，竟意圖為自己不法之所有，而侵占入己；復於九十年二月四日十四時許，在
    台南市○○路十三號前，偶見乙○○所有之ＫＷＧ─九二一號重型機車乙輛車頭
    未鎖，即意圖為自己不之所有，乘四週無人注意之際予以牽走而竊取之，得手後
    並自行打造機車鑰匙供己騎用；再另行起意，與真實姓名不詳之成年男子綽號「
    阿豪」者，共同基於意圖為自己不法所有之犯意聯絡，由綽號「阿豪」者持丁○○之身分證，冒用丁○○之名義，偽造行動電話申請書二紙，持向和信電訊股份
    有限公司（下稱和信公司）申請行動電話門號，致使和信公司陷於錯誤，而核發
    0000000000號及0000000000號門號，足以生損害於丁○○
    及和信公司。嗣於九十年四月三日二十二時三十分許，丙○○駕駛ＫＷＧ─九二
    一號重機車，途經台南市○○路二七０巷二二弄六七號前為警查獲，並扣得機車
    鑰匙一把及自其身上起出丁○○之身分證一張。
二、案經台南巿警察局移送台灣台南地方法院檢察署偵查起訴。
    理  由
一、訊據被告丙○○固坦承上開侵占遺失物乙節外，餘均矢口否認有上揭偽造文書及
    竊盜之犯行，辯稱：（問：丁○○的身份證是怎麼得之？）是撿到的，是在東門
    路與勝利路口（中信證券的後門）撿到的。我就把它放在身上，後來就交給『阿
    豪』，他約有二十幾歲（他就是住在鹽水鎮的吳坤榮）。．．因他說準備要結婚
    ，需要結婚基金，問我是否有女孩子的身分證，我就將羅宜佩的身分証交給他。
    ．．我不知道他拿去做什麼，．．他也沒有跟我說他拿去做何事。．．ＫＷＧ─
    九二一號重機車是我公司要給我用的，我公司名稱叫皇家貴族公關顧問公司，公
    司在臨安路，負責人他有鑰匙給我，我弄丟了再自己去打造的。負責人真實姓名
    我不清楚云云（本院九十年十月廿四日審判筆錄）。然查：右揭犯罪事實，業據
    被告於警訊及偵查中坦承不諱，核與被害人丁○○及乙○○指述之情節相符，參
    以被告一直無法供出提供伊機車之人－真實姓名地址等資料供本院調查，自無從
    據以評斷其真實與否！至所稱「甲○○」者，經警依址傳訊，甲○○亦到案陳稱
    ：伊根本不認識被告丙○○，更未曾向被告拿過他人身份證冒辦行動電話之事，
    有台南巿刑警隊偵訊筆錄在卷可參，是被告上開所辯與事實未符，尚難採信。何
    況縱令被告所辯為真，則在其明知「丁○○」之身份證係撿到的，不得任意使用
    之情況下，於明知綽號「阿豪」者，要非法使用（已知其需要結婚基金），竟仍
    交付，其委為不知，顯與常情有違。此外，並有被害人乙○○所出具之贓物認領
    保管單一紙、「車輛竊盜、車牌失竊資料個別查詢報表─查詢車輛認可資料」一
    紙、和信公司所檢送之0000000000號及0000000000號行動
    電話用戶資料二紙及行動電話申請表二紙附卷可參，且有機車鑰匙一支及被害人
    丁○○身分證一張扣案可資佐證，本件事證明確，被告犯行應可認定。
二、核被告意圖為自己不法之所有，而侵占離本人所持有之物，所為係犯刑法第三百
    三十七條之侵占遺失物；又被告意圖為自己不法之所有，而竊取他人之財物，所
    為係犯刑法第三百二十條第一項之竊盜罪；另被告行使偽造私文書，足以生損害
    於被害人，所為係犯刑法第二百十六條、第二百十條之行使偽造私文書罪；又意
    圖為自己不法之所有，以詐術向和信公司人員冒名申領行動電號門號，係犯刑法
    第三百三十九條第一項之詐欺罪。其偽造署押之行為屬偽造私文書之階段行為，
    其偽造私文書之低度行為亦為行使之高度行為所吸收，均不復另論。其所犯上開
    行使偽造私文書、詐欺二罪間，有方法結果之牽連關係，為牽連犯，應從一重之
    行使偽造私文書罪處斷。被告丙○○與綽號「阿豪」者間，對於上開行使偽造私
    文書及詐欺犯行，具有犯意之聯絡及行為之分擔，均應論共同正犯。再被告所犯
    上開侵占遺失物、竊盜及行使偽造私文書三罪，犯意各別，行為互殊，應分論併
    罰。爰審酌被告尚在緩刑期間而不知警惕，併其犯罪之動機僅係一時貪念、其目
    的、手段、所生危害、精神及心理狀態、犯罪後態度等一切情狀，分別量處如主
    文所示之刑，併定其應執行刑，且分別諭知易服勞役、易科罰金之折算標準，以
    資懲儆。於和信電訊股份有限公司之行動電話申請書（貳份）上所偽造之「羅宜
    佩」署押共肆枚，不問屬於被告與否，併依到法第二百十九條規定宣告沒收；另
    扣案之機車鑰匙為供犯罪所用之物，且屬被告所有，已據其供明在卷，亦依法宣
    告沒收。
據上論斷，應依刑事訴訟法第二百九十九條第一項前段，刑法第廿八條、第五十五條
、第二百十條、第二百十六條、第三百二十條第一項、第三百三十七條、第三百三十
九條第一項、第二百十九條、第五十一條第五款、第三十八條第一項第二款、第四十
一條第一項前段、第四十二條第二項，罰金罰鍰提高標準條例第一條前段、第二條，
判決如主文。
中      華      民      國      九十      年      十一      月    七    日
                                  臺灣臺南地方法院刑事第一庭
                                          法  官
右正本證明與原本無異。
如不服本判決，應於判決送達後十日內，向本院提出上訴狀。
                                          書記官
中      華      民      國      九十      年      十一      月    五    日
附錄本案論罪科刑法條全文：
刑法第二百一十六條：行使第二百十條至第二百十五條之文書者，依偽造、變造文書
                    或登載不實事項或使登載不實事項之規定處斷。
刑法第二百一十條：偽造、變造私文書，足以生損害於公眾或他人者，處五年以下有
                  期徒刑。
刑法第三百二十條第一項：意圖為自己或第三人不法之所有，而竊取他人之動產者，
                        為竊盜罪，處五年以下有期徒刑、拘役或五百元以下罰金
刑法第三百三十七條：意圖為自己或第三人不法之所有，而侵占遺失物、漂流物或其
                    他離本人所持有之物者，處五百元以下罰金。
刑法第三百三十九條第一項：意圖為自己或第三人不法之所有，以詐術使人將本人或
                          第三人之物交付者，處五年以下有期徒刑、拘役或科或
                          併科一千元以下罰金。


司法院資訊處製作；財團法人民間司法改革基金會備份。
